【裁判字號】    89,交上訴,167
【裁判日期】    891205
【裁判案由】    公共危險等
【裁判全文】
臺灣高等法院刑事判決                          八十九年度交上訴字第一六七號
    上  訴  人
    即  被  告  乙○○
右上訴人因公共危險等案件，不服臺灣新竹地方法院八十九年度交訴字第七二號，中
華民國八十九年九月二日第一審判決（起訴案號：臺灣新竹地方法院檢察署八十九年
度偵字第一六二八號）提起上訴，本院判決如左：
    主  文
原判決關於乙○○駕駛動力交通工具肇事，致人受傷而逃逸部分撤銷。
乙○○駕駛動力交通工具肇事，致人受傷而逃逸，處有期徒刑捌月，緩刑參年。
    事  實
一、乙○○於民國八十八年十一月十三日十五時十五分許，駕駛ＦＢ－五三三二號自
    用小客車，沿省道一號公路往北行駛（即新竹市○○路），由新竹縣竹北市往新
    竹市區方向行駛，途經新竹市○○路○段七十八巷口前，應注意在市區道路，時
    速不得超過四十公里，且在同一車道行駛時，後車與前車之間，應保持隨時可以
    煞停之安全距離，而依當時天候晴、路面乾燥、無缺陷、無障礙物且為日間自然
    光線等狀況，並無不能注意之情形，竟疏未注意及此，仍貿然以時速八、九十公
    里之速度行駛，復未與前車保持安全距離。適無駕駛執照騎乘RNM─992號輕型機
    車同向行駛之甲○，亦疏未注意機車於劃有機車專用道之道路，應在車道內行駛
    ，不得侵入其他車道之規定，竟於自外側車道切入內側車道時，在內側車道上，
    為車速過快且未注意保持安全距離由乙○○所駕駛之前開汽車左前方撞及，致甲
    ○所乘機車，人、車倒地，並受有頭部外傷、左膝擦傷、左足擦傷、左肩挫傷等
    傷害（過失傷害部分已經原審判決後，撤回上訴已告確定）。乙○○駕車肇事撞
    傷甲○後，未採取救護或其他必要之措施並向警察機關報告，反駕車逃逸。適同
    時間駕駛汽車行駛在後之鄭俊泓下車救助，並經警於次日循線查獲。案經告訴人
    甲○訴由新竹市警察局第二分局報請台灣新竹地方法院檢察署檢察官偵查起訴。
    理  由
一、訊據被告乙○○對其於右揭時、地，以時速八、九十公里之速度駕駛自用小客車
    ，在內側車道，撞及告訴人甲○之事實坦承不諱，雖另辯稱，係因告訴人突然切
    進內側車道，伊閃避不及才撞上告訴人，車禍發生時，因該路段車輛往返頻繁，
    當時路面又有施工情事，如將車輛停於現場將使交通情況更形惡劣，遂將車輛行
    駛切入外車道十餘公尺後，將車輛停置路旁下車觀看，認告訴人並無大礙，且自
    認錯不在己，始續行駛離，並於案發隔日即主動請友人呂學承協助報案，並與告
    訴人取得聯絡，因告訴人拒不相談和解事宜，其始至新竹市警察局東山派出所報
    案，並無逃逸之情云云。
二、惟查，關於肇事部分。事故地點為雙向各二線快車道及一機車專用車道，且為無
    標誌之市區道路，行車速度最高為每小時四十公里之事實，有道路交通事故調查
    報告表乙紙及照片三幀可證（見偵卷第十六至十八頁）。又依前揭報告表及照片
    所示，可知散落物及刮地痕均在內側車道上，刮地痕長達三八. 八公尺，走勢為
    自內側略往外側方向延伸，足見被告自白其時速約八、九十公里，撞擊地點在內
    側快車車道上等語（見本院八十九年十一月十日筆錄第三、四頁）。與事故時正
    開車行駛於被告及告訴人車後之證人鄭俊泓於警訊時稱被告之時速約九十公里，
    告訴人之機車往快、慢車道中線行駛（見偵卷第七頁反面）相符，應認自白為可
    採信。告訴人稱伊騎乘在機車道或在路邊被撞及被告所辯告訴人被撞後僅往前滑
    三、四公尺云云，均因與事實不符，不足採信。次查，鄭俊泓於警訊、偵查中稱
    ，事故前告訴人之機車很慢，慢慢切入，被告汽車速度很快，原行駛在內車道，
    往外駛，撞擊點在左側，可能太快，剎車不及就撞上了等語（見偵卷第七頁反面
    、第二五頁反面）。對照被告於偵查中稱：「有（注意到告訴人的車子），我煞
    車就來不及了：：：」等語（見偵卷第二二頁正面）可知。不僅被告所辯係告訴
    人突然切入快車道云云，不可憑信。反可認被告除超速駕駛外，更因未與同向行
    駛之告訴人之機車保持隨時可以煞停之安全距離，否則告訴人於緩慢切入快車道
    時，被告應可適時煞停。綜上所述，被告以錯不在己云云，顯係卸責之詞。
三、又查，關於肇事逃逸部分。查鄭俊泓於警訊、偵查中證稱，車禍發生後肇事車輛
    並無停下來處理或救助傷患，車滑約十公尺，且人在空中轉了數圈等語（見偵卷
    第七頁反面、第二六頁正面）。被告於警訊時稱：「我覺得不是我的錯，因為我
    在快車道撞到她，所以，我就沒將車停下來處理」（見偵卷第四頁正面）；於偵
    查中亦均坦承：「我沒有當場停下來，但我事後有在路邊停下來，我看一看沒事
    ，就走了」、又稱：「（警員如何找到你？）第二天警員通知車主，車主又再通
    知我，我再去二分局問」、「（發生車禍後，你車子開去何處？）到竹市○○街
    找朋友聊天」、「（到第二天早上警員找你前你都未報案？）是」（見偵卷第二
    二頁反面至二三頁反面）。是被告辯稱，其於案發隔日即主動請友人呂學承協助
    報案云云，顯不可採。再查，被告於偵查中自承有看到告訴人之機車及人均倒下
    （見偵卷第二二頁反面、二三頁正面），於原審訊問時且稱，告訴人之機車有往
    前滑三、四公尺等語（見原審卷第二六頁）。稽之被告自白約八、九十公里之時
    速、長達三十八公尺餘之刮地痕及證人鄭俊泓所述告訴人在空中轉數圈等事實，
    可知在該等情形下，一般人均可明確預知機車騎土應受相當之傷害，被告辯稱，
    告訴人僅往前滑三、四公尺，伊以為告訴人沒事云云，顯係飾卸之詞，不足採信
    ，而告訴人確受有頭部外傷、左膝擦傷、左足擦傷、左肩挫傷等傷害之事實，亦
    有行政院衛生署新竹醫院甲種診斷証明書可證（見偵卷第十三頁）。再按，汽車
    駕駛人駕駛汽車肇事致人受傷，應即採取救護或其他必要之措施並向警察機關報
    告，不得駛離，道路交通管安全規則第六十二條第一項定有明文。被告於肇事後
    ，在撞擊力道極大，告訴人且已人、車倒地之情況下，應已知告訴人受傷，竟僅
    在車旁觀看，未對告訴人施以援手，顯無意救助。雖告訴人受傷非極嚴重，亦不
    得僅以主觀認知錯不在己而置之不理，其有逃逸之意思甚明。末查，告訴人係因
    被告上開過失肇事，受有傷害，故被告之肇事與告訴人之受傷間顯有相當因果關
    係；而告訴人受傷後被告未採取救護或其他必要之措施而逃逸亦如前述，本案事
    證明確，應依法論科。
五、按刑法第一百八十五條之四之處罰，只需駕駛動力交通工具肇事，致人死傷而逃
    逸者，即符合該罪之構成要件，旨在先行保障交通事故中之死傷者，不致因肇事
    者之任意離去，而造成死傷者陷入另一險境；亦即不以駕駛人確需負過失傷害或
    過失致死罪始足當之。換言之，只需駕駛動力交通工具肇事，致人死傷，即課予
    肇事者，救護或採取必要措施之義務，不容肇事者，任意以主觀上認自己過失之
    有無，來規避救助之責。核被告所為，係犯刑法第一百八十五條之四駕駛動力交
    通工具肇事，致人受傷逃逸罪。原審據以論罪科刑，固非無見，然原判決就被告
    之肇事與告訴人之受傷間有何相當之因果關係，漏未論列，稍有未當。被告上訴
    否認犯罪，雖無理由，然原判決既有前述未洽之處，自應由本院就原判決關於駕
    駛動力交通工具肇事，致人受傷而逃逸部分撤銷改判。爰審酌本件事故之發生，
    被告坦承部分犯行、過失程度非輕但告訴人亦有過失，在交通要道上高速行駛，
    肇事後卻棄告訴人於不顧，惟已與告訴人和解等一切情狀，量處如主文所示之刑
    。末查，被告前未曾受有期徒刑以上刑之宣告，有本院「被告全國前案紀錄表」
    在卷可稽，其經此教訓當能知所警惕而無再犯之虞，本院以上開有期徒刑之宣告
    ，以暫不執行為適當，爰併宣告緩刑三年，以啟向上。
據上論斷，應依刑事訴訟法第三百六十九條第一條前段、第三百六十四條、二百九十
九條第一項前段，刑法第第一百八十五條之四、第七十四條第一款，判決如主文。
本案經檢察官鍾鳳玲到庭執行職務。
中      華      民      國      八十九    年    十二    月    五        日
                              臺灣高等法院刑事第七庭
                                  審判長法  官  吳  啟  民
                                        法  官  蘇  隆  惠
                                        法  官  林  瑞  斌
右正本證明與原本無異。
如不服本判決應於收受送達後十日內向本院提出上訴書狀，其未敘述上訴之理由者並
得於提起上訴後十日內向本院補提理由書（均須按他造當事人之人數附繕本）。
                                        書記官  丁  淑  蘭
中    華    民    國    八十九    年      十二      月         五       日
附錄本判決論罪科刑法條：
刑法第一百八十五條之四
駕駛動力交通工具肇事，致人死傷而逃逸者，處六月以上五年以下有期徒刑。


司法院資訊處製作；財團法人民間司法改革基金會備份。
